# 非同一控制下吸收合并被吸收合并方资产负债价值入账问题

提问人：4927129 时间：2020-08-24 10:33:04
请教陈版主，现有A医药公司，有 5 个自然人股东，其中股东a1持有A公司20%股权，已收购A公司另外三个股东100%股权，收购完成后持有A公司80%股权，B公司为另一家医药公司，a1持有B公司20%股权（不是控股股东），现B公司计划吸收合并A公司，A公司注销，其他资料如下：A公司自建生产用厂房竣工，将厂房租与B并收取租金，除租金收入外，公司无其他经营收入，账面未分配利润为-1640万，主要为前期固定资产、无形资产（土地）
折旧摊销、费用化的研发支出、其他日常开销，B公司资产组成：账面固定资产净值 9000 万，其中房产价值 6000万，机器设备价值 1000 万，土地使用权净值 2000 万，经评估B公司公允价值1.2亿元，计划支付对价1.2亿元吸收合并A公司，另外B公司有以生产线，能独立产生收入，收入、成本单独核算，现a1因持有B公司20%股权，计划对该生产线按股权分配利润（a1计划转让持有B公司20%股权），现请假陈版主：1.B公司吸收合并A公司，A公司注销，B公司如何对A公司进行并账，是直接按A公司原账面价值进行入账还是按照评估价值入账，若按评估价入账，则B公司评估价与账面价值差异如何在A账面提现？ 2 ，a1计划对该B生产线历年累计形成利润（假设生产线能独立产生收入，收入、成本单独核算）按股权比例单独获取利润分配，此方案是否可行，假设已签订协议，B公司其他股东支持该方案.

回答人：chenyiwei
1 、应考虑被吸收方A公司是否构成“业务”。如果在吸收合并时，A除了出租厂房以外已无其他业务活动，则不构成“业务”，B支付的合并对价超出A的其他资产、负债公允价值后的差额均并入取得的房屋、土地价值中。也即是在这种情况下，B对取得A的资产、负债不能简单地按账面价值入账。当然，除了该房屋和土地以外，A的其他资产和负债的账面价值和公允价值可能差异不大。
2 、a1计划对该B生产线历年累计形成利润（假设生产线能独立产生收入，收入、成本单独核算）按股权比例单独获取利润分配，在法律上并不禁止，但要证明这种“单独获取分配”做法的合理性和商业实质，以确定如何对此进行账务处理。

提问人：4927129 时间：2020-08-26 14:30:00
感谢陈版主，若被吸收方不构成“业务”，则A公司房屋、土地入账价值是否为各自公允价值+合并对价超出A的其他资产、负债公允价值后差额按照各自公允价值比例分摊，其他资产负债按账面价值入账（评估价与账面价差异不大），可以这样理解吧？2.被吸收方因为计划退出，计划单独对B生产线产生产生的利润进行分红，B公司如何进行账务处理，按常规进行账务处理就可以了吗，即借：利润分配-未分配利润，贷：应付股利 谢谢

回答人：chenyiwei
1 、可以这样理解。 2 、是，常规处理。